【裁判字號】    89,訴,2544
【裁判日期】    900131
【裁判案由】    偽造文書等
【裁判全文】
臺灣臺中地方法院刑事判決                        八十九年度訴字第二五四四號
    公  訴  人  臺灣臺中地方法院檢察署檢察官
    被      告  甲○○
                戊○○○
右列被告因偽造文書等案件，經檢察官提起公訴（八十九年度偵字第七七０一號），
本院判決如左：
    主  文
甲○○、戊○○○均無罪。
    理  由
一、本件公訴意旨略以：被告戊○○○為告訴人丁○○之妻，被告甲○○為告訴人丁○○之長子。被告甲○○、戊○○○基於剝奪人行動自由之犯意聯絡，於民國（
    下同）八十八年八月二十六日，向址設高雄縣路竹鄉○○路四六五號「龍發堂」
    佯稱丁○○有精神疾病，被告戊○○○並偽造告訴人丁○○之署押於八十八年八
    月二十六日切結書，並提出於「龍發堂」，表明告訴人丁○○願意收容於「龍發
    堂」，利用不知情之龍發堂人員，違反告訴人丁○○之意願於八十八年八月二十
    六日下午一時許，前來告訴人丁○○台中住處將丁○○帶往龍發堂治療，期間告
    訴人丁○○被限制在龍發堂內不得自由行動。嗣於八十八年十二月十九日，告訴
    人丁○○趁機逃離龍發堂返回台中住處，被告甲○○、戊○○○乃通知龍發堂人
    員，再度將告訴人丁○○帶回龍發堂，剝奪告訴人丁○○之行動自由。嗣於八十
    九年三月十四日，再度為告訴人丁○○逃離龍發堂，案經丁○○告訴，因認被告
    甲○○、戊○○○均犯有刑法第二百十六條、第二百十條及同法第三百零二條第
    一項之罪嫌等語。
二、按犯罪事實應依證據認定之，無證據不得推定其犯罪事實，而不能證明被告犯罪
    者，應諭知被告無罪之判決，刑事訴訟法第一百五十四條、第三百零一條第一項
    分別定有明文。本件訊據被告甲○○、戊○○○均堅決否認有公訴人所指之右開
    犯行，並均辯稱：告訴人丁○○確有有精神方面之問題，且切結書並非由其等出
    具等語。經查：公訴人所指由被告二人偽造之切結書，其出具名義人係立切結書
    人即被告甲○○、戊○○○及案外人丙○○，並非告訴人丁○○等情，有八十八
    年八月二十六日之切結書影本一件在卷可稽，而該切結書上所載之內容係由被告
    戊○○○口述，而由證人己○○代筆，則其上之「甲○○、戊○○○」之簽名，
    均係由己○○代簽，又被收容人欄上「丁○○」字樣亦係由己○○所簽，該欄僅
    在供辨識被收容人為何人，非在證明被收容人同意去龍發堂，書立切結書時案外
    人丙○○及告訴人丁○○均未在場，故未蓋指模等情，業據證人己○○（俗家姓
    名為許富媛）到庭證述明確（見本院八十九年十二月一日審判筆錄），核與前開
    切結書之記載情形（如備註欄所載）相符，且從前開切結書之記載觀之，該「甲○○、戊○○○、丁○○」字樣，經比對結果，均係由同一人所為，是證人己○○之前開證詞，自與事實相符，應堪採信，故被告戊○○○於偵查中自白切結書
    內容係由其所書立，被收容人欄上「丁○○」字樣亦係由其所簽云云，即顯非事
    實，尚不足採信，故本件已難認被告二人涉犯有行使偽造私文書之犯行。再者，
    前開切結書，依其外觀查之，該切結書顯非用以說明係由被收容人所出具，而係
    由立切結書人所出具，茲「丁○○」之字樣既係填載於供作辨認收容人身分之被
    收容人欄而非填載於出具人之立切結書人欄，自難從外觀上認該切結書係由告訴
    人「丁○○」所出具，該切結書既不能認係由告訴人「丁○○」所出具，不論「
    丁○○」三字由何人填載，均無偽造私文書或偽造署押之可言，則其事後由龍發
    堂人員收回保存，自亦無構成行使偽造私文書罪之可能，是故，公訴人認為被告
    二人此部分，涉犯行使偽造私文書罪嫌云云，自有誤會。又告訴人丁○○於與家
    人同住期間，其家人除被告二人外，另告訴人之子丙○○、告訴人之女乙○○亦
    均認告訴人確有精神異於常人之情形，如外出運動時須用粗的鐵鍊將背包綁成十
    字型並帶小刀再外出、所穿之內衣褲均須編號、出門時房門須貼封條並蓋上印章
    才出門，房內放著斧頭、棒球棒、鐵棍等物，且告訴人於八十八年間並懷疑家人
    偷其六合彩研究資料，而毆打與其同住之家人，告訴人並曾於半夜用熱水潑被告
    甲○○之下腹部，證人乙○○亦曾詢問告訴人是否接受精神方面之檢查及治療等
    情，業據證人丙○○、乙○○到庭證述無訛（見本院八十九年十二月一日審判筆
    錄），而告訴人初到龍發堂時不穿衣服並不願進食等情，亦據證人己○○到庭證
    述甚明（見本院八十九年十二月一日審判筆錄），復有照片二張在卷可佐，即告
    訴人丁○○到庭復承認其確有外出運動時須將將背包綁成十字型、所穿之內衣褲
    均須編號、出門時房門須貼封條並蓋上印章才出門，因被告二人會偷其六合彩研
    究資料，房內確有放著斧頭、棒球棒、鐵棍等物，並曾於半夜用熱水潑被告甲○○等語不諱（見本院八十九年十二月二十日審判筆錄），是以告訴人雖未經精神
    科醫師證實確有精神方面之疾病，惟依前開告訴人之行徑以一般常情觀之，告訴
    人丁○○之行為確實有異於常人之處，故被告二人懷疑告訴人有精神方面之問題
    ，似非無稽，則被告二人於告訴人反對就醫之情形下，將告訴人送至龍發堂療養
    ，自應係基於治療及照顧告訴人之善意，難認有妨害告訴人丁○○自由之故意存
    在，尚難以告訴人未同意前往龍發堂療養及被告二人無法提出告訴人有精神方面
    之病歷資料，即謂被告二人有妨害自由之故意。而告訴人在龍發堂療養期間，龍
    發堂確有按期送告訴人前往醫院就診及檢查等情，並有溫有諒醫院心臟電流圖影
    本一件、溫有諒醫院門診病歷表影本十一紙（共就醫二十次）、診斷證明書一紙
    附卷可參，足見告訴人在龍發堂居住期間，龍發堂人員確有依照委託之旨，認真
    照顧並為告訴人治療身體，故龍發堂人員短暫令告訴人須居住在龍發堂之行為，
    應認係為治療告訴人必須之行為，尚難認已符合妨害自由之行為，故而，被告二
    人雖未經告訴人同意將告訴人送往龍發堂治療，自亦不構成妨害自由之行為。綜
    上調查結果，本件並無證據顯示被告二人涉犯有公訴人所指之前開犯行，此外，
    復查無其他任何之積極證據，足資證明被告二人確有公訴人所指之犯行存在，自
    屬不能證明被告犯罪，應諭知被告二人均無罪之判決。
據上論斷，應依刑事訴訟法第三百零一條第一項，判決如主文。
中    華    民    國      九十      年      一      月      三十一      日
                                        法  官    李  國  增
右正本證明與原本無異。
如不服本判決，應於送達後十日內向本院提出上訴狀（須附繕本），上訴於台灣高等
法院台中分院。
                                        書記官
中    華    民    國      九十      年      一      月      三十一      日


司法院資訊處製作；財團法人民間司法改革基金會備份。
